臺灣臺北地方法院刑事判決　　　　　　　　　　　　　　九十年度易字第五二一號
　　公　訴　人　臺灣臺北地方法院檢察署檢察官
　　被　　　告　甲○○
　　選任辯護人　張至剛
右列被告因侵占案件，經檢察官提起公訴（八十九年度偵字第一０九七三號），本院
判決如左：
    主  文
甲○○無罪。
    理  由
一、公訴意旨略以：被告甲○○於民國八十五年六月間出售一萬個眼鏡盒與壬○○○○有限公司（下稱蘇菲龍公司），約定價金新臺幣（下同）十七萬九千七百元，
    被告於同年月二十八日先行交付五千六百七十個眼鏡盒後，即與蘇菲龍公司訂立
    寄託契約，同意將剩餘四千三百三十個眼鏡盒寄放在耀發塑膠廠倉庫，由被告保
    管，以代交付，並收取蘇菲公司給付之全額買賣價金，詎被告竟意圖為自己不法
    之所有，於八十七年四月間將所持有屬於蘇菲公司所有之該批眼鏡盒搬走，侵占
    入己，並售與不知情之第三者，因認被告涉犯刑法第三百三十五條第一項侵占罪
    等語。
二、按犯罪事實應依證據認定之，無證據不得推定其犯罪事實。又不能證明被告犯罪
    者，應諭知無罪之判決，刑事訴訟法第一百五十四條、第三百零一條第一項分別
    定有明文。又事實之認定，應憑證據，如未能發現相當證據，或證據不足以證明
    ，自不能以推測或擬制之方法，為裁判基礎，最高法院四十年臺上字第八六號判
    例可資參照。次按侵占罪之主觀要件，須持有人變易其原來之持有意思而為不法
    所有之意思，如僅將持有物延不交還，或有其他原因致一時未能交還，既缺乏主
    觀要件，即難遽以該罪相繩，不能遽論以該罪，最高法院二十三年度上字第一九
    一五號、六十八年度台上字第三一四六號判例可資參照。
三、本件公訴人認被告甲○○涉犯前開侵占罪嫌，無非以告訴人蘇菲龍公司之指訴、
    證人戊○○、乙○○、己○○之證詞為據。然訊據被告堅決否認有侵占犯行，辯
    稱：告訴人公司固向被告訂購眼鏡盒一萬個，惟被告接受告訴人公司訂貨後，隨
    即向耀發塑膠皮件廠有限公司（下稱耀發公司）訂貨，由耀發公司負責進口一萬
    個眼鏡盒再放置於耀發公司倉庫依告訴人公司指示出貨，故告訴人公司未要求交
    貨所餘之四千三百三十個眼鏡盒被告並無代為保管。又被告是耀發公司負責人戊○○及該公司會計乙○○通知貨到了，直接由耀發公司發貨，伊從未看過告訴人
    公司訂購之眼鏡盒，無侵占之犯行等語。
四、經查：
    （一）被告雖辯稱與告訴人公司就本件系爭四千三百三十個眼鏡盒並無成立寄託
          契約云云，然而，本院觀之告訴代理人丁○○提出被告不爭執真正之八十
          五年八月二日收據上記載「茲有眼鏡盒：蘇菲亞羅蘭硬盒Ｓ３０Ｌ共壹仟
          貳佰伍拾個。皇家禮炮硬盒３０Ｌ及Ｒ３１共仟零捌拾個，總計肆仟
          佰拾個，寄放於耀發塑膠廠倉庫內，確認無誤，特立此據，以資證明。
          此據壬○○○○有限公司負責人辛○○  收款憑據人簽章甲○○」等詞，
          已表明寄託之文義，故該收據應可認為是成立寄託契約之書面。又該收據
          表彰之寄託契約究竟係於何當事人間成立生效，因該收據上並無耀發公司
          負責人或員工之簽章，當非被告與耀發公司簽訂，再參諸證人庚○○到庭
          證述本件系爭四千三百三十個眼鏡盒貨款是伊跟被告一起至告訴人公司收
          取，當時僅告訴人與被告在商談貨放在那裏之問題，並簽立上開收據等語
          及該收據上僅有被告及告訴人公司負責人簽名等情，則系爭四千三百三十
          個眼鏡盒寄放在耀發公司之寄託契約，應係被告與告訴人公司簽訂，契約
          之當事人為被告及告訴人公司洵堪認定，是被告辯稱未與告訴人公司成立
          寄託契約云云，應非可採。
    （二）其次，被告依寄託契約受託保管告訴人公司所有之系爭四千三百三十個眼
          鏡盒已如前述，惟告訴人公司指訴被告未依寄託契約返還上開眼鏡盒，且
          易持有為所有將該眼鏡盒侵吞入己等詞是否與事實相符，仍須調查其他證
          據：
          １、證人乙○○即耀發公司會計已到庭證稱被告向耀發公司租借一間倉庫
              ，故告訴人公司訂購之本件系爭眼鏡盒與被告向耀發公司訂購之其餘
              眼鏡盒處理方式相同，均係海關進口後，直接寄給客戶或放置在耀發
              倉庫內，如果是直接寄的話，有貨運收據，寄放在倉庫沒有收據，被
              告不會自己點貨，都是由伊與貨車司機點的，除了最後一次八十七年
              四月間倉庫要拆前，被告自己到倉庫把貨全部搬走外，貨物均是伊寄
              送，平常伊沒有清點，沒有一箱一箱清點，只有表上面有記錄倉庫貨
              物進出之數量，被告自己到倉庫搬貨那一次，伊沒有事先清點，是被
              告在貨車來載時，看載走幾箱，只有核對總數量，沒有核對廠牌，伊
              不記得有無告訴人公司之貨等語（見本院九十年十月二十五日訊問筆
              錄）。是由證人乙○○之證詞可知，系爭告訴人所有之四千三百三十
              個眼鏡盒，被告向耀發公司購買後，寄託在耀發公司倉庫期間，被告
              始終並未清點確認是否有告訴人公司之上開眼鏡盒，甚至如證人林麗
              萍所述，在最後一次被告將倉庫內貨物全部運走時，被告與耀發公司
              就有無告訴人公司寄託之眼鏡盒亦未清點確認。
          ２、又證人乙○○於偵查中雖證稱耀發公司倉庫要拆除前被告將全部寄放
              於耀發公司倉庫內之貨物運走，並證述證人戊○○即耀發公司負責人
              於偵查中庭呈送貨單十份即最後一次被告將全部寄放於耀發公司倉庫
              內之貨物運走所簽發等詞（見偵查卷第五十頁），惟證人乙○○於本
              院審理時卻證稱無法確定證人戊○○於偵查中庭呈之出貨單是否為被
              告最後一次運走全部貨物時伊所打的單據等語，並證述印象中被告最
              後一次的送貨地點是丙○○實業有限公司（下稱金可公司）一詞（見
              本院九十年十月二十五日訊問筆錄），而證人己○○即金可公司之員
              工亦到庭證稱耀發公司與金可公司老闆很熟，耀發公司倉庫要拆，貨
              要寄放在金可公司，是乙○○通知什麼時候會派車送貨過來，金可公
              司就簽收，乙○○沒有講多少貨送過來，是載過來後再看多少，金可
              公司其他小姐有點收，點收收據是給司機，不記得收貨後有無向林麗
              萍確認貨車的車數或貨物數量，之後出貨是何人指示不記得等語（見
              本院九十年八月三十日訊問筆錄）。是由證人等上開證詞可知，證人
              乙○○證述耀發公司倉庫要拆除前，被告最後一次將全部貨物載走，
              係指該批貨物由耀發公司倉庫轉運送至金可公司，繼續存放在金可公
              司，由金可公司之員工依指示出貨，並非指該批貨物即由被告自行保
              管且由被告自己處理貨物交付客戶事宜。
          ３、是綜合上開說明，被告向耀發公司訂購之貨物，包括告訴人公司寄託
              之系爭眼鏡盒，經由耀發公司出貨至寄放在耀發公司、金可公司倉庫
              內，到寄送給客戶，其中經手者有耀發公司、金可公司之員工，甚至
              貨運公司司機，而被告與耀發公司、金可公司、貨運公司間對其中有
              無告訴人公司寄託之系爭眼鏡盒均未點收確認，證人戊○○及乙○○
              、己○○均無法明確證述或提出證據證明被告確曾有清點、收受告訴
              人寄託之系爭眼鏡盒，或指示證人將該批貨物運送給告訴人公司以外
              之他人。至於證人乙○○、戊○○雖證稱告訴人寄託之系爭眼鏡盒已
              由耀發公司大陸廠出貨運送到臺灣，被告已付清貨款等語，而被告對
              已付清此筆貨款之事實亦不爭執，然證人戊○○復證稱耀發公司與被
              告之間之貨款係用月結方式結帳，即貨到臺灣後即入帳，累積一個月
              的入帳單據就要去請款等語（見本院九十年八月三十日訊問筆錄），
              換言之，被告雖已給付耀發公司有關訂購本件告訴人寄託之眼鏡盒之
              全部價金，但並非係被告已收受該批貨物且自行保管、處分該批貨物
              後始給付貨款，故亦難以貨款已給付而推認被告即有清點確認及收受
              該批貨物。綜上所述，告訴人雖指稱其寄託之系爭眼鏡盒被告未返還
              ，惟並無任何證據證明係被告易持有為所有將之侵吞入己，實難繩之
              被告侵占罪責。此外，復查無其他積極證據足證被告有公訴人所指之
              上開犯行，不能證明被告犯罪，依首揭說明，自應為被告無罪之諭知
              。
據上論斷，應依刑事訴訟法第三百零一條第一項，判決如主文。
中    華    民    國      九十一      年    一        月    二十一      日
                                      臺灣臺北地方法院刑事第八庭
                                          法  官  鄭  佾  瑩
右正本證明與原本無異。
如不服本判決，應於判決送達後十日內向本院提出上訴狀(應抄附繕本)。告訴人
或被害人如對於本判決不服者，應具備理由請求檢察官上訴，其上訴期間之計算
係以檢察官收受判決正本之日期為準。
                                          書記官  何  適  熹
中    華    民    國      九十一      年     三       月      二十二   日
